臺灣臺中地方法院刑事判決　　　　　　　　　　　　九十一年度易字第二五一八號
　　公　訴　人　臺灣臺中地方法院檢察署檢察官
　　被　　　告　乙○○
右列被告因侵占遺失物案件，經檢察官提起公訴（九十一年度偵字第八二七號），本
院判決如左：
    主  文
乙○○無罪。
    理  由
一、公訴意旨略以：被告乙○○於民國八十九年十月二十六日某時，在不詳處所，拾
    獲被害人丙○○所遺失如附表所示面額新台幣（下同）五萬元之支票一紙（下稱
    系爭支票），明知系爭支票係屬離被害人所持有之遺失物，竟意圖為自己不法之
    所有，將之侵占入己，旋即轉讓予不知情之丁○○以抵償債務，丁○○再背書轉
    讓予不知情之甲○○，甲○○復背書轉讓予不知情之上韋貿易有限公司臺中分公
    司（下稱上韋臺中分公司），嗣於九十年一月二日，經上韋臺中分公司負責人林
    許燦提示付款，因系爭支票已掛失止付而遭退票，而認被告涉有刑法第三百三十
    七條侵占遺失物罪嫌。
二、按犯罪事實應依證據認定之，無證據不得推定其犯罪事實；不能證明被告犯罪者
    ，應諭知無罪之判決，刑事訴訟法第一百五十四條、第三百零一條第一項分別定
    有明文。又事實之認定，應憑證據，如未能發現相當證據，或證據不足以證明，
    自不能以推測或擬制之方法，以為裁判基礎；認定不利於被告之事實，須依積極
    證據，苟積極證據不足為不利於被告事實之認定時，即應為有利於被告之認定，
    更不必有何有利之證據，最高法院四十年台上字第八六號、三十年上字第八一六
    號分別著有判例可資參照。再證人之證述，如無瑕疵可指，而就其他方面調查，
    又與事實相符，其證述固未始不足採為判決之基礎，惟其證據之本身尚有瑕疵，
    則在此瑕疵未予究明以前，遽採為有罪之根據，仍難謂為適法，亦有最高法院八
    十四年台上字第七四五號判決可參。
三、本件公訴人認被告乙○○涉犯刑法第三百三十七條侵占遺失物罪嫌，無非以被害
    人丙○○之指述及證人丁○○之證詞為其主要論據。訊據被告堅決否認有何侵占
    遺失物犯行，辯稱：伊從未見過系爭支票，更未將系爭支票交給丁○○等語。經
    查：
  (一)被害人丙○○自警訊、偵查至本院調查、審理時，均僅指稱：伊將系爭支票放在
    伊工作檳榔攤之透明塑膠桌墊內，當天因乙○○二個小孩及鄰居小朋友都在檳榔
    攤內玩耍，會把桌墊掀起來，所以有可能被小朋友拿出去玩弄丟了等語（見偵卷
    第一七、二八頁，本院卷第一六頁），並未提及系爭支票係遭被告拾獲。況被害
    人丙○○於本院審理時亦供稱被告在其遺失系爭支票那一陣子有四、五個月沒來
    過檳榔攤，是本件尚無從由其指述逕認被告有拾獲系爭支票之事實。
  (二)雖證人丁○○陳稱系爭支票係被告所交付，惟此為被告所否認，且關於被告交付
    系爭支票之原因，證人丁○○於九十年三月二十三日第一次警訊時係證述：系爭
    支票係被告向伊買貨車交給伊的費用（見偵卷第一三頁反面）；嗣於九十年四月
    十四日第二次警訊時則改稱：伊因缺錢，先向被告借票，被告便向他姨子丙○○
    借票給伊，後來被告向伊購買貨車，頭期款也是五萬元，被告即以系爭支票充作
    頭期款（見偵卷第一五頁反面），其前後陳述，已有不一。證人丁○○所持有之
    系爭支票是否確係被告所交付，尚非無疑。
  (三)又證人丁○○於警訊及本院審理時均稱：伊有指定要被告向丙○○借票，且被告
    打電話向丙○○借票時，伊亦在場聽聞，系爭支票到期前，丙○○還曾打電話要
    求伊將系爭支票取回，不要兌現，因為領不到錢（見偵卷第一五頁反面、第一六
    頁，本院卷第二○頁），然此為被害人丙○○所否認，被害人丙○○並明確指述
    ：被告從未向伊借過票，伊亦未打電話給丁○○要求取回系爭支票（見偵卷第四
    頁反面，本院卷第一六、一七頁）。證人丁○○之證詞與被害人丙○○之指述既
    相矛盾，其證言之真實性，自屬可疑。
  (四)另證人丁○○證述：被告係於八十九年九月底將系爭支票交給伊（見本院卷第一
    九頁），惟被害人丙○○則稱：伊係於八十九年十月中旬始領到系爭支票（見本
    院卷第三五頁），益徵證人丁○○所述，與事實不合，尚不得依其證詞逕認被告
    有拾獲並將系爭支票交付丁○○之事實。
四、綜上所述，被害人丙○○既未指述系爭支票係遭被告拾獲，而證人丁○○之證詞
    復有明顯瑕疵，均不足做為被告有罪之認定。此外，復查無其他積極證據足以認
    定被告有公訴人所指侵占遺失物犯行，本件即屬不能證明被告犯罪，揆諸前揭說
    明，自應諭知被告無罪之判決。至丙○○是否涉有謊報支票遺失之未指定犯人誣
    告罪嫌，及丁○○是否涉有侵占遺失物罪嫌，因非在本案審酌範圍內，應由檢察
    官另行依法處理，併予敘明。
據上論斷，應依刑事訴訟法第三百零一條第一項，判決如主文。
本案經檢察官劉志文到庭執行職務。
中      華      民      國      九十一      年    十二    月    十七    日
                                臺灣臺中地方法院刑事第四庭
                                    審判長法  官  鄭  文  祺
                                          法  官  張  靜  琪
                                          法  官  羅  智  文
右正本證明與原本無異。
如不服本判決，應於判決送達後十日內向本院提出上訴狀，上訴於臺灣高等法院臺
中分院 (須附繕本)。
                                        書記官
中      華      民      國      九十一      年    十二    月    二十    日
附表
┌───────┬──────┬──────┬─────┬───────┐
│票         號 │  票面金額  │  付款銀行  │ 發票人   │  發  票  日  │
│              │ （新台幣） │            │          │              │
├───────┼──────┼──────┼─────┼───────┤
│Ａ二四六九五八│  五萬元    │臺灣中區郵政│丙○○    │八十九年十二月│
│○號          │            │管理局      │          │三十一日      │
└───────┴──────┴──────┴─────┴───────┘
